臺灣屏東地方法院刑事判決　　　　　　　96年度交訴字第28號
公　訴　人　臺灣屏東地方法院檢察署檢察官
被　　　告　丙○○
上列被告因過失致死案件，經檢察官提起公訴（96年度偵字第13
9 號），茲因被告就被訴事實為有罪之陳述，經告知簡式審判程
序意旨，並聽取公訴人及被告之意見後，本院合議庭裁定由受命
法官獨任依簡式審判程序審理，判決如下：
    主    文
丙○○因過失致人於死，處有期徒刑拾月。
    事    實
一、丙○○未經考領重型機車駕駛執照，於民國95年11月20日下
    午5 時許，駕駛車牌號碼IVW-940 號重型機車，由南往北沿
    屏東縣高樹鄉○○村○○路，行經設在東側路旁之廣興高分
    49號電線桿前方附近時，明知應遵守該路段最高時速50公里
    之速限，並注意車前狀況，隨時採取必要之安全措施，依當
    時情形為雨天傍晚，路面溼潤，所行經處所並為無路燈照明
    之路段，依一般常識，尤應提高注意、減速慢行以增加反應
    時間，避免危險，而以現場為柏油鋪設之村里道路直線路段
    ，視距良好，路面無施工、無缺陷亦無障礙，依其身心能力
    、意識狀態及所駕機車性能，亦無不能注意之情事，竟疏未
    注意車前狀況，猶貿然以時速約50至60公里之速度超速行駛
    ，旋在全無閃剎應變作為之情形下，自後方強力追撞同向前
    方由陳靜枝牽引，外側略沿路面邊線行進之人力拖板車車尾
    ，致陳靜枝因劇烈衝撞而受有左鎖骨骨折、右側第6 、7 、
    8 、9 肋骨多處骨折及左股骨骨折等傷害，雖經丙○○電召
    救護車送醫，仍於到院前傷重不治死亡，嗣丙○○肇事後，
    於未經偵查機關或人員發覺前，即向到院處理之警員自首並
    接受調查。
二、案經陳靜枝之子女乙○○、甲○○告訴及臺灣屏東地方法院
    檢察署檢察官相驗後自動偵查起訴。
    理    由
一、訊據被告丙○○於本院審理時，對其前揭犯罪事實均自白不
    諱，並有道路交通事故現場圖1 紙、道路交通事故調查報告
    (一)、(二)表、現場暨車損照片26幀在卷可稽，另被害人陳靜枝
    係因本件事故受有前述傷害，於到院前即傷重不治死亡，除
    有同慶醫院診斷證明書2 紙外，亦經臺灣屏東地方法院檢察
    署檢察官督同法醫師相驗屍體，製作勘驗筆錄、相驗屍體證
    明書、驗斷書在卷，復有相驗照片12幀附卷可憑，堪信為真
    。經查：
  (一)按行為人雖非故意。但按其情節應注意，並能注意，而不注
    意者，為過失，刑法第14條第1 項定有明文。又行車速度，
    依速限標誌或標線之規定；汽車行駛時，駕駛人應注意車前
    狀況，並隨時採取必要之安全措施，道路交通安全規則第93
    條第1 項前段、第94條第3 項著有規定。
  (二)依卷附道路交通事故調查報告表、肇事現場圖、現場及車損
    照片所示，本件事故發生地點為南北向各有3.7 公尺寬車道
    1 線之屏東縣高樹鄉○○村○○路，各向車道外側並有寬度
    各為0.8 （南向）、0.9 （北向）公尺之路肩。事故發生時
    ，被告丙○○所駕重型機車及陳靜枝牽引之人力拖板車，均
    係由南往北沿北向車道行駛；事故發生後，除人力拖板車鐵
    架車尾略靠左邊3 分之1 處已明顯因強大外力撞擊而扭曲、
    凹陷外，重型機車車頭前弓、前護板亦完全損毀，可見其撞
    擊力道之大外，現場路面並有略沿行車方向，前後分佈之刮
    地痕兩道：在前（靠北）者長2.6 公尺，起（南）、迄（北
    ）端點距路面邊線各約1.6 公尺、2.1 公尺，依其呈現情形
    及位置，應係當時行進在前之人力拖板車因車尾受力上掀，
    致車頭ㄇ型推桿下沈著地所致；在後（靠南）者長約1.1 公
    尺，起（南）、迄（北）端點距路面邊線各約0.8 、1.0 公
    尺，依其呈現情形及位置，應係行進在後之重型機車倒地後
    所生，此外，則未見有何剎車、應變之痕跡，是本件事故係
    在陳靜枝牽引人力拖板車略以外側沿路面邊線向北行進之狀
    態下，遭後方駛來，由被告丙○○駕駛之重型機車，在幾乎
    全未閃剎之情況下追撞掀倒所致，其衝撞速度之快、力道之
    大，猶造成人力拖板車後方鐵製車架嚴重扭曲、凹陷，重型
    機車車頭前弓、前護板完全損毀之事實，堪予認定。
  (三)今以被告丙○○為76年12月20日出生、受有大專肄業教育程
    度之人，對於前開駕駛車輛應遵行速限，並注意車前狀況之
    道路交通安全規範，及在雨天傍晚，視線不明之情況下，從
    事交通行為，猶應提高注意、謹慎慢行，以增加反應時間，
    避免危險等一般常識，顯然知之甚明並應加注意，而依現場
    為柏油鋪設之村里道路直線路段，視距良好，路面無施工、
    無缺陷亦無障礙，依被告丙○○之身心能力、意識狀態及所
    駕機車性能，亦無不能注意之情事，乃其竟仍疏未注意，不
    僅貿然以時速約50至60公里超速行駛，依其碰撞發生前全無
    任何剎車反應觀之，顯亦未就車前狀況為起碼之注意，終致
    本件事故發生之結果，是其行為顯有過失。又陳靜枝係因本
    件事故受有前開傷害而不治死亡，已如前述，則被告丙○○
    前揭過失行為與被害人陳靜枝死亡之結果間，顯有相當因果
    關係。本件被告犯罪事證已臻明確，應依法論科。
二、核被告丙○○所為，係犯刑法第276 條第1 項過失致死罪。
    其未經考領重型機車駕駛執照而駕車肇事致人死亡，應依道
    路交通管理處罰條例第86條第1 項規定，加重其刑。又其本
    件肇事後，於警方到場處理時，主動向員警自首並接受調查
    ，有警製自首情形記錄表在卷可稽，係對於未經有偵查犯罪
    職務之人發覺前自首而接受裁判，本院依其情節認為以依刑
    法第62條前段自首之規定減輕其刑為適當。其兼有刑之加重
    及減輕事由，依法先加後減。
三、爰審酌被告丙○○之年齡、品行、智識能力、犯罪手段、過
    失比例、犯罪對於法益所生侵害之程度，其為76年12月20日
    出生、受有大專肄業教育、現仍在學受教之人，有警詢年籍
    資料在卷可參，為本件犯罪時年19歲，前無因犯罪經法院判
    刑確定而執行完畢之紀錄，素行尚可；本件於雨天傍晚，在
    欠缺路燈照明之村里直線道路駕駛重型機車，不僅超速行駛
    ，猶未注意車前狀況，致於危險出現、迫近，乃至發生之過
    程中，竟未見有任何反應、閃剎之作為，終致強力撞擊亦未
    設置適當反光、安全警示設備，由被害老嫗拖行牽引之人力
    拖板車而致人死亡，及其身為知識青年，明知自己未經考領
    重型機車駕照，依法不得駕駛該型車輛上路，仍違規行之，
    並不思後果，快意驅馳在先，嗣事故發生後，即概以家境不
    佳為由拒絕面對負責，對於同為在學學子而突因其行為驟然
    失恃之被害人子女所為新臺幣（下同）200,000 元，即僅約
    相當最起碼喪葬費之賠償請求，仍拒不和解以略填補損害，
    猶啟齒要求渠等放棄依法所得請領之補償金以為條件，已據
    告訴人乙○○於本院審理時當庭指述在卷，情何以堪，犯後
    態度欠佳等一切情狀，量處如主文所示之刑，以資儆懲。
據上論斷，應依刑事訴訟法第273 條之1 第1 項、第299 條第1
項前段，道路交通管理處罰條例第86條第1 項，刑法第276 條第
1 項、第62條前段，刑法施行法第1 條之1 第2 項，判決如主文
。
本案經檢察官鍾仁松到庭執行職務
中　　華　　民　　國　　96　　年　　4 　　月　　30　　日
                  　交通法庭　　法  官  陳松檀
上開正本證明與原本無異。
如不服本判決應於收受本判決送達後10日內向本院提出上訴書狀
，其未敘述上訴理由者，並得於提起上訴後10日內向本院補提理
由書狀（均須按他造當事人之人數附繕本）「切勿逕送上級法院
」
中　　華　　民　　國　　96　　年　　4 　　月　　30　　日
                                書記官  林祥玉
附錄本案論罪科刑法條全文
中華民國刑法第276條第1項
因過失致人於死者，處2 年以下有期徒刑、拘役或2 千元以下罰
金。
